最高法院民事裁定　　　　　　　　　　111年度台上字第802號
上　訴　人　黃福源
訴訟代理人　陳昭全律師
被 上訴 人　祭祀公業林燕龍

法定代理人　林立聖
訴訟代理人　李冠穎律師
　　　　　　陳世煌律師
上列當事人間請求返還土地事件，上訴人對於中華民國110 年11
月30日臺灣高等法院臺中分院第二審判決（109年度重上字第180
號），提起上訴，本院裁定如下：
    主  文
上訴駁回。
第三審訴訟費用由上訴人負擔。
    理  由
按上訴第三審法院，非以原判決違背法令為理由，不得為之。又
提起上訴，上訴狀內應記載上訴理由，表明原判決所違背之法令
及其具體內容，暨依訴訟資料合於該違背法令之具體事實，其依
民事訴訟法第469條之1規定提起上訴者，並應具體敘述為從事法
之續造、確保裁判之一致性或其他所涉及之法律見解具有原則上
重要性之理由。同法第467條、第470條第2 項定有明文。而依同
法第468 條規定，判決不適用法規或適用不當者，為違背法令；
依同法第469 條規定，判決有該條所列各款情形之一者，為當然
違背法令。是當事人提起上訴，如以同法第469 條所列各款情形
為理由時，其上訴狀或理由書應表明該判決有合於各該條款規定
情形之具體內容，及係依何訴訟資料合於該違背法令之具體事實
。如依同法第468 條規定，以原判決有不適用法規或適用法規不
當為理由時，其上訴狀或理由書應表明該判決所違背之法令條項
，或有關司法院解釋或憲法法庭裁判字號，或成文法以外之習慣
或法理等及其具體內容，暨係依何訴訟資料合於該違背法令之具
體事實，並具體敘述為從事法之續造、確保裁判之一致性或其他
所涉及之法律見解具有原則上重要性之理由。上訴狀或理由書如
未依上述方法表明，或其所表明者與上開法條規定不合時，即難
認為已合法表明上訴理由，其上訴自非合法。本件上訴人對於原
判決不利部分提起上訴，雖以該部分判決違背法令為由，惟核其
上訴理由狀所載內容，係就原審取捨證據、認定事實之職權行使
，所論斷：坐落臺中市○○區○○段0000000 地號及同區○○段
0000地號土地（下各稱其地號，合稱系爭土地），均為被上訴人
（祭祀公業）所有。上訴人於881 地號土地上興建如原判決所附
複丈成果圖（下稱附圖）所示B部分，及於882、1176地號土地上
興建如附圖所示C部分之房屋（下稱B屋、C 屋）。上訴人抗辯伊
自有權處分系爭土地之人林錦良處買受881 地號，自林榮爵買受
882 、1176地號，為有權占用云云。惟依林錦良所提讓渡書及另
件原法院109年度上易字第695號民事判決，難認林錦良係有權處
分系爭土地之人。依證人林榮爵證述，林錦良祖父林清漢占用系
爭土地或移轉使用權予他人，派下員並非無異議。上訴人所提買
賣契約，賣方林錦良、林榮爵（下稱林錦良等2 人）均以個人而
非被上訴人之管理人名義簽約，買賣標的註明為被上訴人所有土
地，無法過戶，上訴人復未證明被上訴人有何以自己行為表示授
與林錦良等2 人為其代理人而不為反對表示，難認被上訴人應負
表見代理之授權人責任。再者，被上訴人之管理人由林清漢擔任
至民國00年00月00日死亡為止，其後未選任新管理人，直至 107
年間由林立聖任管理人，隨即於108 年間提起本件訴訟，難認有
違反誠信或濫用權利可言。從而，被上訴人依民法第767條第1項
前段規定，請求上訴人拆除B屋、C屋，並返還各自占用之土地，
洵屬有據，應予准許。另斟酌上訴人有搬遷時間之考量，爰預定
上訴人拆除B屋及返還該部分土地、拆除C屋及返還該部分土地之
履行期間，分別為自本判決確定時起算14個月、8 個月等情，指
摘其為不當。並就原審已論斷者，泛言未論斷，而未表明該判決
所違背之法令及其具體內容，暨依訴訟資料合於該違背法令之具
體事實，並具體敘述為從事法之續造、確保裁判之一致性或其他
所涉及之法律見解具有原則上重要性之理由，難認已合法表明上
訴理由。依首揭說明，應認其上訴為不合法。末查，調查證據之
方法，法院原可衡情取捨，不為當事人請求所拘束。原審依上訴
人援引第一審共同被告林錦良所提讓渡書，上訴人所提買賣契約
書，及證人林榮爵證述，認已足判斷林錦良並非有權處分之人，
其以個人名義而非表明為被上訴人之管理人簽約，而未依上訴人
聲請訊問證人林錦良，難指有違法令，附此敘明。
據上論結，本件上訴為不合法。依民事訴訟法第481條、第444條
第1項、第95條、第78條，裁定如主文。
中    華    民    國   111    年    3     月    17    日
                      最高法院民事第五庭
                          審判長法官  袁  靜  文  
                                法官  陳  靜  芬  
                                法官  石  有  為  
                                法官  許  秀  芬  
                                法官  林  金  吾  
本件正本證明與原本無異
                                      書  記  官
中    華    民    國   111    年    4     月    6     日